【裁判字號】    99,交抗,138
【裁判日期】    990726
【裁判案由】    聲明異議
【裁判全文】
臺灣高等法院臺南分院交通事件裁定     99年度交抗字第138號
抗  告  人
即受處分人  勇鑫交通企業有限公司
法定代理人  甲○○
上列抗告人因違反道路交通管理處罰條例案件，不服臺灣台南地
方法院中華民國九十九年六月十一日所為裁定（九十九年度交聲
字第一八二號），提起抗告，本院裁定如下：
    主  文
抗告駁回。
    理  由
一、本件抗告意旨略以：抗告人即受處分人（下稱抗告人）所有
    之車牌號碼三三五－ＺＸ號營業貨運曳引車，於民國九十八
    年十月三日十時五分許，在縣道一五九線三十四公里處過磅
    時，車輛總重五十三公噸，顯逾越核重三十五公噸而有超載
    十八公噸之違規，經嘉義縣警察局交通警察隊員警予以摯單
    舉發，嗣經原處分機關裁處罰鍰新臺幣（下同）四萬六千元
    ，並記汽車違規紀錄一次。原法院雖撤銷原罰鍰處分，另行
    裁定抗告人應處罰鍰四萬八千元，惟本件應扣除油耗及地磅
    誤差容許值百分之十（即三點五公噸），是該車總重量應為
    五十點零六公噸，而非如原裁定認定之五十三點五六公噸，
    是以本案逾越總重限度應為十五點零六公噸（即計算式：53
    .6－35－3.5＝15.06）。故本件超載違規之罰鍰總計應為四
    萬二千元，為此提出異議等語。
二、按貨車裝載貨物不得超過核定之總重量，道路交通安全規則
    第七十九條第一項第一款定有明文。復按汽車裝載貨物超過
    核定之總重量、總聯結重量者，處汽車所有人罰鍰，並記汽
    車違規紀錄一次，其應歸責於汽車駕駛人時，除依第三項處
    汽車駕駛人罰鍰及依第六十三條第一項第二款記點外，汽車
    所有人仍應記該汽車違規紀錄一次。有前二項規定之情形者
    ，應責令改正或當場禁止通行，並處新臺幣一萬元罰鍰，超
    載十公噸以下者，以總超載部分，每一公噸加罰新臺幣一千
    元；超載逾十公噸至二十公噸以下者，以總超載部分，每一
    公噸加罰新臺幣二千元；超載逾二十公噸至三十公噸以下者
    ，以總超載部分，每一公噸加罰新臺幣三千元；超載逾三十
    公噸者，以總超載部分，每一公噸加罰新臺幣五千元。未滿
    一公噸以一公噸計算，道路交通管理處罰條例第二十九條之
    二第一項、第三項亦有明文。
三、經查：
(一)抗告人所有，由抗告人員工吳明順所駕駛之車牌號碼三三五
    －ＺＸ號營業貨運曳引車，於九十八年十月三日十時五分許
    ，在縣道一五九線三十四公里處，因載運級配違規超載（核
    定之總聯結重量為三十五公噸，過磅總重為五十三公噸，超
    載十八公噸），為嘉義縣警察局交通警察隊員警會同司機過
    磅後，當場摯單舉發等情，有車號三三五－ＺＸ號營業貨運
    曳引車車籍資料、過磅紀錄單、原處分機關麻監裁罰字第裁
    七五－Ｌ00000000號裁決書及嘉義縣警察局嘉縣警
    交字第Ｌ00000000號舉發通知單在卷可稽，是上開
    車輛於舉發當時確實違規超載之事實，應可認定。
(二)抗告人雖主張因汽車油耗及實務上均先扣除百分之十之地磅
    誤差容許值，而謂本件違規超載應為十五點零六公噸，所應
    繳納之罰鍰應為四萬二千元云云；然查現行道路交通管理處
    罰條例內容，並無明文規範車輛超載應予扣除百分之十誤差
    值之規定，自不能僅因顯可歸責於己之自身因素或交通執法
    儀器或有容許誤差之慣例，即可認為法定核准重量已提高百
    分之十，否則交通法規所規定之核准載重量，豈非變成具文
    。是抗告人任意指摘原裁定不當，為無理由，應予駁回。
四、據上論斷，應依道路交通案件處理辦法第二十六條，刑事訴
    訟法第四百十二條，裁定如主文。
中    華    民    國    99    年    7     月    26    日
                  刑事第二庭    審判長法  官  葉居正
                                      法  官  洪碧雀
                                      法  官  陳春長
以上正本證明與原本無異。
不得再抗告。
                                      書記官  尤乃玉
中    華    民    國    99    年    7     月    26    日

司法院資訊處製作；財團法人民間司法改革基金會備份。
